【裁判字號】    98,訴,1215
【裁判日期】    990430
【裁判案由】    違反毒品危害防制條例
【裁判全文】
臺灣臺南地方法院刑事判決              98年度訴字第1215號
公  訴  人  臺灣臺南地方法院檢察署檢察官
被      告  甲○○
選任辯護人  向文英律師
上列被告因違反毒品危害防制條例案件，經檢察官提起公訴（九
十八年度毒偵字第一三五二號），本院判決如下：
    主  文
甲○○施用第一級毒品，累犯，處有期徒刑壹年貳月；又施用第
二級毒品，累犯，處有期徒刑伍月，扣案含第二級毒品甲基安非
他命貳包（檢驗前淨重合計零點玖陸貳公克、檢驗後淨重合計零
點玖肆貳公克）均沒收銷燬之。應執行有期徒刑壹年陸月，扣案
含第二級毒品甲基安非他命貳包（檢驗前淨重合計零點玖陸貳公
克、檢驗後淨重合計零點玖肆貳公克）均沒收銷燬之。
    事  實
一、甲○○（原名吳懿珊）前犯有多項公共危險罪、殺人未遂、
    違反槍砲彈藥刀械管制條例，及違反毒品危害防制條例等案
    件，最近一次，係於民國九十四年間因持有第二級毒品違反
    毒品危害防制條例第十一條第二項案件，經本院以九十四年
    簡字第二九九七號判決有徒刑三月，如易科罰金，以銀元三
    百元折算一日，經甲○○上訴本院管轄第二審合議庭，本院
    合議庭於九十五年十月二十七日以九十五年簡上字第八一號
    判決上訴駁回確定，於九十六年一月二十二日以易科罰金執
    行完畢。竟不知悛悔。
二、甲○○前於九十三年間因施用毒品違反毒品危害防制條例案
    件，經本院以九十三年毒聲字第六九六號裁定令入勒戒處所
    觀察勒戒，因認無繼續施用毒品傾向，於九十三年九月二十
    日出所，由臺灣臺南地方法院檢察署檢察官以九十三年毒偵
    字第一一二六號不起訴處分確定。竟未戒除毒癮惡習，於前
    開觀察勒戒執行完畢釋放後五年內，明知海洛因、甲基安非
    他命（起訴書誤載為安非他命），分別係毒品危害防制條例
    所明定之第一、二級毒品，不得持有及施用，竟分別基於施
    用第一、二級毒品海洛因、甲基安非他命之犯意，分別於：
（一）九十八年六月二十四日下午二時十分採尿前回溯四日內之
      某時，在臺南市龍成飯店二一三號房間內，以將毒品海洛
      因捲入香菸內之方式施用第一級毒品海洛因一次。
（二）九十八年六月二十二日下午一時三十分許，在高雄縣岡山
      鎮友人住處內，將第二級毒品甲基安非他命放置於玻璃球
      內，下方以火燻烤方式吸食所產生煙霧方式施用第二級毒
      品甲基安非他命一次。
（三）嗣於九十八年六月二十四日中午十二時許，因甲○○報案
      友人乙○○涉犯竊取其所有車號九八九五—ＳＲ自小客車
      案件，為臺南市警察局第二分局中正派出所員警，在臺南
      市○○區○○路一六五號前第四一號停車格前查緝贓車時
      ，見甲○○與乙○○二人，因可疑有施用毒品犯行，經甲○○同意搜索其所持有黑色手提袋，當場扣得第二級毒品
      甲基安非他命二包（土黃色結晶體一包檢驗前淨重零點三
      七二公克、檢驗後零點三六二公克，白色結晶體一包、檢
      驗前淨重零點五九零公克、檢驗後淨重零點五八零公克）
      、吸管四支、含有硝甲西泮藥丸（第三級毒品）一顆等物
      ，並經甲○○同意於同日下午二時十分許採取其尿液送驗
      ，尿液送驗結果，發現呈現第一、二級毒品陽性反應，而
      查悉上情。
三、案經臺南市警察局第二分局報請臺灣臺南地方法院檢察署檢
    察官偵查起訴。
    理  由
壹、證據能力部分：
    按被告以外之人於審判外之言詞或書面陳述，除法律有規定
    者外，不得作為證據；又被告以外之人於審判外之陳述，雖
    不符合刑事訴訟法第一百五十九條之一至第一百五十九條之
    四之規定，但經當事人於審判程序同意作為證據，法院審酌
    該言詞陳述或書面陳述作成時之情況，認為適當者，亦得為
    證據。當事人、代理人或辯護人於法院調查證據時，知有第
    一百五十九條第一項不得為證據之情形，而未於言詞辯論終
    結前聲明異議者，視為有前項之同意，刑事訴訟法第一百五
    十九條第1項及第一百五十九條之五分別定有明文。查本判
    決下列所引用各該被告以外之人於審判外之陳述（包含書面
    陳述，例如濫用藥物檢驗報告），雖均屬傳聞證據，業經被
    告甲○○及其選任辯護人於本院準備程序及審判期日中表示
    無意見而不予爭執，且迄至言詞辯論終結前亦未再聲明異議
    ，本院並審酌此等證據資料製作時之情況，尚無違法不當及
    證明力明顯過低之瑕疵，亦認為以之作為證據應屬適當，故
    揆諸前開規定，爰逕依刑事訴訟法第一百五十九條之五規定
    ，認前揭證據資料均具有證據能力。
貳、本院得心證之理由：
  一、訊據被告甲○○雖坦承為警查獲前，將第二級毒品甲基安
      非他命放置在玻璃球內，下方燒烤方式施用第二級毒品甲
      基安非他命，並在龍成飯店二一三號房內，將第一級毒品
      海洛因捲在香菸內，施用第一級毒品海洛因之事實無訛，
      惟矢口否認有何違反毒品危害防制條例第十條第一項、第
      二項之犯行，辯稱：會施用第一級毒品海洛因及第二級毒
      品甲基安非他命均非出於被告甲○○之自由意識而施用，
      施用第二級毒品甲基安非他命時，是遭證人乙○○等人長
      期控制，不讓被告離開返家，被告使用的車輛、個人皮包
      、行動電話等物均遭乙○○等人扣留，還將被告的小孩抱
      走，在不得已情況下被告才會聽從乙○○之要求施用毒品
      海洛因與甲基安非他命云云。被告甲○○選任辯護人以：
      被告甲○○並未否認於起訴書所載的時間施用毒品海洛因
      與甲基安非他命，但是被告甲○○因行動受控制，受到威
      脅情況下被迫施用毒品，故非在自由意願下施用毒品。退
      萬步言，如認被告難脫施用第一級與第二級毒品之罪責，
      則請法院念及被告甲○○自白犯罪，犯後態度良好，且罹
      患有精神官能性憂鬱症，就其行為常處於精神狀態不佳幻
      想受害之情，以致有本案犯行，被告甲○○又是單親家庭
      ，獨自撫養一歲之子，能予以從輕量刑等語為被告甲○○
      辯護。
  二、經查：
  （一）被告甲○○於九十八年六月二十四日中午十二時三十分
        許，在臺南市○○區○○路一六五號前第四一號停車格
        處為警查獲，因疑似有施用毒品犯行，而經被告甲○○
        同意，於同日下午二時十分許，採取其尿液送驗，經送
        長榮大學毒物研究中心篩檢（酵素免疫分析法ＥＩＡ）
        及確認（氣相層析質普儀ＧＣ／ＭＳ）結果，呈現嗎啡
        及甲基安非他命陽性反應（按海洛因係由嗎啡經化學合
        成而製得，安非他命係由甲基安非他命或安非他命類藥
        物合成而製得，經注射進入人體後，海洛因代謝分解又
        生成嗎啡、可待因，安非他命則生成甲基安非他命或安
        非他命，因此施用海洛因或安非他命後，由尿液檢驗結
        果，即為嗎啡反應，或安非他命、甲基安非他命陽性反
        應）乙節，為被告於本院審判程序所是認，並有臺南市
        警察局第二分局偵辦毒品危害防制條例案送驗尿液年籍
        對照表、前開中心於九十八年七月六日出具之確認報告
        各一紙在卷可稽（見警卷第二十九頁及偵查卷第十三頁
        ），此部分事實堪信為真實。
  （二）被告甲○○雖辯稱遭脅迫而在不得已情況下施用毒品海
        洛因與甲基安非他命云云，然查，究竟被告甲○○在如
        何情況下遭脅迫先後施用第一級毒品海洛因與第二級毒
        品甲基安非他命，被告甲○○為警查獲後，於警、偵訊
        中均未表示遭脅迫施用毒品乙節，並於警員調查詢問何
        時在施用毒品甲基安非他命時，陳稱為警查獲前三個多
        月，斷斷續續施用，並稱毒品為他人請客而吃等語（見
        警卷第二頁背面至第三頁背面詢問筆錄、偵查卷第九頁
        至第十頁訊問筆錄），而本院於九十八年十月十三日進
        行準備程序時，被告甲○○先稱：遭強迫施用毒品，是
        因長期被控制行動在龍成飯店二三五號房內，由乙○○
        、洪全福、楊佳蓉、丙○○、丁○○、紀永芳等人要伊
        一起販賣毒品，伊不同意，就遭控制行動，扣留下伊的
        車、行動電話、機車、皮包等物，不讓伊回家，乙○○
        抱著伊的小孩來威脅伊，要伊施用毒品等語；但於同年
        十一月三日進行審判程序時，被告甲○○則改稱：乙○○在九十八年六月二十二日帶伊去高雄岡山某私人住處
        ，該住處內有五、六人，其中有二名伊不認識的人有拿
        出二支槍要伊拿，伊會害怕，乙○○的朋有就有拿放置
        好安非他命的玻璃球要伊施用，因伊會害怕就施用等語
        ，並觀被告甲○○於九十八年九月二十二日提出準備書
        狀記載則為：被告甲○○於九十八年六月二十三日晚間
        至二十四日凌晨時，駕駛車輛欲至警局撤銷車輛失竊協
        尋案，途經臺南市○○路與尊王路口時，遭訴外人丁○○等人攔下，隨即被帶往龍成飯店二一三號房丙○○所
        住房間內，被告甲○○即遭脅迫施用毒品安非他命與海
        洛因等語；於九十八年十月十三日所提出答辯狀則記載
        ：‧‧‧本件事實起因於九十八年六月十七日，乙○○
        看管被告甲○○，被告甲○○因頭痛，乙○○就拿安眠
        藥當止痛藥給被告甲○○吃，乙○○趁甲○○吃藥睡著
        時將被告甲○○使用之汽車鑰匙拿走，並開走車子，被
        告醒來後發現車輛不見，而懷疑乙○○偷走車輛，因擔
        心乙○○將車輛開走犯案而報警，被告去報警時仍遭丙○○在旁監視，過幾天乙○○知悉被告報案就將車輛開
        回被告住處還給被告家人，被告經通知後即要將車輛開
        至警局銷案，然後被告開車到金華路與尊王路口時，就
        被丁○○開車攔下，丁○○命令被告上其車輛，即被載
        往龍成飯店二一三號房，之後證人乙○○打電話給被告
        命令被告去一一０號房，被告要去一一０號房前，丙○○就拿香菸命令被告吸二口才准被告離去，被告到一一
        ０號房後，證人乙○○為阻止被告離開去警局，就命令
        被告吸食安非他命，證人乙○○將被告關在房間內，車
        鑰匙也在乙○○處，被告因害怕被打或被殺只好聽從乙○○的命令吸食安非他命，但乙○○仍不讓被告離開，
        一直到被告表示頭痛愈烈須就醫止痛，乙○○才帶被告
        去開車，但即遭警方查獲等語（分別見本院刑事卷第三
        十頁答辯狀、第三十八頁準備程序筆錄、第四十二頁至
        第四十三頁答辯狀、第七十三頁至第七十四頁審判筆錄
        、第七十六頁答辯續狀），即有關被告甲○○非出於自
        由意識情況下分別施用毒品海洛因及甲基安非他命之過
        程，被告甲○○究竟是行動自由被控制在龍成飯店內，
        所有物品即錢包、手機、個人使用車輛等均遭人扣留，
        及有人抱持被告甲○○之子來脅迫被告施用毒品，或是
        在九十八年六月二十二日遭證人乙○○帶至高雄岡山某
        處私人住宅後，因該處有人持槍，被告因而畏懼才施用
        該處之人所交付盛裝有毒品甲基安非他命之玻璃球，或
        是在六月二十四日遭人脅持至龍成飯店內，在龍成飯店
        內才因丙○○、乙○○等人之命令分別吸有捲入海洛因
        的香菸，及施用毒品甲基安非他命，被告甲○○所陳不
        僅先後不一，所述亦與所提出答辯狀內容不符，實有疑
        問，尚難驟信。
  （三）被告甲○○雖稱遭證人即其男友乙○○等人脅迫施用毒
        品甲基安非他命及海洛因云云，但經證人乙○○到庭經
        交互詰問則否認有以強暴、脅迫等行為強迫被告甲○○
        施用任何毒品等語，被告甲○○所稱遭證人乙○○帶至
        高雄縣岡山某私人住處，在該處遭人持槍脅迫下施用毒
        品甲基安非他命云云，亦為證人乙○○否認，並稱：並
        無友人居住高雄縣岡山，亦未帶被告甲○○前往高雄縣
        岡山某私人住處等語甚詳（見本院刑事卷第一九六頁至
        第二０三頁背面審判筆錄）。被告甲○○並稱證人丙○○為證人乙○○同夥，證人丙○○有目睹被告遭他人強
        迫施用毒品海洛因、甲基安非他命云云，然證人丙○○
        經傳喚到庭經交互詰問後，亦否認曾見被告甲○○有遭
        控制在龍成飯店之情事，或有任何人以不法行為、手段
        強迫被告甲○○施用毒品，並表示九十八年六月二十三
        日有多人在龍成飯店開房間，互相會跑來跑去，被告甲○○還與綽號「眼鏡」之男子至其房間內找證人丙○○
        ，當時證人丙○○不在飯店房間內，被告甲○○撥打電
        話後，同時要求證人丙○○購買香菸，證人丙○○返回
        飯店房間內，見到綽號「眼鏡」的男子將毒品海洛因捲
        入香菸內施用，坐在那裡茫茫的，被告甲○○就先離開
        房間，並無任何人限制被告甲○○行動自由，且證人丙○○並表示在九十八年六月間在龍成飯店房間住約二個
        月，被告甲○○也住在該飯店房間一陣子，在該段期間
        有在其住的房間及被告甲○○所住房間內多次見過被告
        甲○○以玻璃球內放置毒品安非他命燒烤後施用之行為
        甚詳（見同上開卷第二０四頁至第二０七頁審判筆錄）
        ，並參以被告甲○○於九十八年六月十六日即與證人即
        當時男友乙○○二人一起投宿在龍成飯店二三七號房，
        於十六日清晨五時許發現其所有車輛遭其男友乙○○駛
        離，等待至中午均未見證人乙○○駕車返回，即於翌日
        即十七日晚間十時五十五分許至臺南市警察局第四分局
        育平派出所報案車輛失竊，並經警方於九十八年六月二
        十四日中午十二時三十分許，在臺南市○○區○○路一
        六五號第四十一格停車格處查獲被告甲○○與證人乙○○二人正欲前往駕駛車輛並移送證人乙○○竊盜案件，
        經偵查後，臺灣臺南地方法院檢察署檢察官於九十八年
        十月二十二日以九十八年偵字第九三四三號認證據不足
        以證明證人乙○○有為竊盜行為而為不起訴處分乙節，
        業經本院調閱前開案號偵查卷可按。即被告甲○○在該
        竊盜案中陳述其係九十八年元月十七日上午五時許，接
        獲乙○○母親來電醒來後，以所持行動電話聯絡乙○○
        ，始知悉乙○○趁其熟睡時竊取其自小客車，則被告甲○○如有遭人控制在龍成飯店房間內，何以得聯繫證人
        乙○○、並接獲證人乙○○母親電話，並親自前往派出
        所報案，如遭限制自由，當可向他人或警方求援，但被
        告甲○○均未有任何求援行為。並觀被告甲○○於該案
        中陳稱：九十八年六月十六日凌晨二、三點左右跟乙○○住進龍城飯店二三七號房，車子就停在該飯店地下室
        ，車鑰匙放在伊外套口袋裡，貴重東西如證件、手機、
        相機等都放在車上，之前就住在龍城飯店二三七號房，
        已不記得何時開始投宿，僅記得住三、四天了，十六日
        當晚伊因頭痛吃藥後在早上五點多接獲乙○○母親電話
        ，表示要找乙○○，掛完電話後伊就打電話給乙○○問
        他人在何處，乙○○僅表示將伊車輛開出，並說中午會
        返回，伊在龍城飯店房間等到快中午，乙○○還沒有回
        來，中午十二點多左右，在龍城飯店內問乙○○的朋友
        丙○○乙○○去何處，丙○○說他與女友均應乙○○的
        邀約去太子飯店六一六號房，丙○○在太子飯店有看到
        伊的車，六月二十三日才聽妹妹說車子在十九日下午四
        點多由乙○○母親及友人洪全葆開回家裡，本來在二十
        三日伊就要去派出所撤銷協尋，但因與乙○○約見面，
        就想與乙○○一起去派出所辦理撤銷協尋，但見面後，
        乙○○一直拖延才沒有去辦，伊於二十四日凌晨由伊家
        將車輛駕駛至臺南市○○路一六五號前第四一號停車格
        停放，本案不用提出告訴，車子找回來就好等語（見附
        於前開偵查卷內之警卷第四頁背面至第六頁調查筆錄、
        偵查卷第九頁至第十二頁訊問筆錄），則自被告甲○○
        於另案中所陳述車輛遭竊前後過程期間，並無任何行動
        自由遭任何人限制之情狀，而被告甲○○個人所有的行
        動電話、證件、鑰匙，分別放置車上及其個人外套口袋
        內，亦無遭人扣留之情形，是被告甲○○所辯在龍成飯
        店內及於九十八年六月二十二日遭帶至高雄岡山遭人強
        迫施用毒品海洛因、甲基安非他命云云，顯不實在，亦
        足徵證人乙○○、丙○○二人於本院證述內容為較可採
        信。
  （四）又警方查獲被告甲○○，在被告甲○○所使用黑色小手
        提袋內查獲二包各為土黃色結晶體、白色結晶體之物、
        吸管四支、不明藥丸（粉橘色圓形錠劑）一顆等物，經
        送鑑定後，其中結晶體二包均檢驗出有甲基安非他命陽
        性反應（檢驗前淨重合計零點九六二公克、檢驗後淨重
        合計零點九四二公克），粉橘色圓形錠劑則檢驗出含有
        第三級毒品硝甲西泮成分乙節，有臺南市警察局第二分
        局搜索、扣押筆錄、扣押物品目錄表、查獲被告甲○○
        涉毒案初步檢驗報告書、刑案現場照片、高雄市立凱旋
        醫院於九十八年七月二十一日以高市凱醫驗字第一０六
        三二號、於同年月十日以第一０五二三號函出具濫用藥
        物成品檢驗鑑定書等資料均附卷可按。
  （五）查服用海洛因後，約百分之八十於二十四小時內自尿中
        排出，服用甲基安非他命後，約有百分之七十於服用後
        二十四小時內排出；一般而言，尿液中能否驗出嗎啡、
        甲基安非他命之陽性反應，與其施用劑量、施用方式、
        個人體質及其代謝情況等因素影響，因個案而異，一般
        可檢出之最長期間為海洛因服用後二至四天，甲基安非
        他命一至五天，業經行政院衛生署管制藥物管理局於九
        十一年十月三日以管檢字第一一０四三六號函告周知，
        並附於偵查卷內可憑（偵查卷第十八頁）。揆諸上開說
        明，被告甲○○為警查獲後，經警於九十八年六月二十
        四日下午二時十分許，採集尿液檢體送驗，則本於上開
        被告甲○○為警採集尿液檢體送驗結果，呈現嗎啡及甲
        基安非他命陽性反應之確認報告，可徵被告甲○○上開
        為警採集尿液檢體送驗，往前回溯之四日內、五日內某
        時點，確有分別施用第一級毒品海洛因及第二級毒品甲
        基安非他命之犯行，應堪認定。
  （六）再被告甲○○前於九十三年間施用毒品違反毒品危害防
        制條例案件，經本院以九十三年度毒聲字第六九六號裁
        定令入勒戒處所觀察、勒戒後，因認無繼續施用毒品傾
        向，於九十三年九月二十日出所，經臺灣臺南地方法院
        檢察署檢察官以九十三年毒偵字第一一二六號為不起訴
        處分確定乙節，有臺灣高等法院被告前案紀錄表暨入出
        監資料、前開不起訴處分書各一份及經本院調閱本院九
        十三年毒聲字第六九六號刑事卷宗均卷可憑，則被告甲○○於前開觀察勒戒執行完畢，五年內再犯本案毒品危
        害防制條例第十條之罪，事證明確，被告犯行洵堪認定
        。
  三、查海洛因與甲基安非他命依其成癮性、濫用性及對社會危
      害性之程度，已為毒品危害防制條例第二條第二項第一款
      、第二款分別列為第一級毒品與第二級毒品。核被告甲○○所為，係犯毒品危害防制條例第十條第一項施用第一級
      毒品罪及同條第二項施用第二級毒品罪。其施用時非法持
      有第一、二級毒品海洛因、甲基安非他命之低度行為，已
      分別為其施用之高度行為所吸收，均不另論罪。又被告所
      犯上開二罪間，犯意各別，行為互異，應予分論併罰。再
      被告有如事實欄所述之前案科刑及執行紀錄，有卷附臺灣
      高等法院被告前案紀錄表可稽，其受有期徒刑之執行完畢
      ，五年以內再犯有期徒刑以上之罪，為累犯，均應依刑法
      累犯之規定，各加重其刑。爰審酌被告前因施用毒品經送
      觀察、勒戒治治療程序後，猶未認清毒品戕害身心之惡，
      不思戒絕革除惡習，仍為本案犯行，顯見其意志力甚為薄
      弱，迄未能戒除毒癮，兼衡被告施用毒品犯行，性質上雖
      屬對自我身心健康之自戕行為，但對社會公共秩序隱有所
      不良影響，及犯後否認犯行之態度、生活狀況等一切情狀
      ，分別量處如主文所示之刑，並定其應執行之刑。
  四、扣案第二級毒品甲基安非他命二包（檢驗前淨重合計零點
      九六二公克、檢驗後淨重合計零點九四二公克），均係查
      獲之第二級毒品，不問屬於被告甲○○與否，均應依毒品
      危害防制條例第十八條第一項前段之規定宣告沒收銷燬。
      另扣案之吸管四支，被告甲○○均否認為其所有，據卷內
      資料亦無證據可認為被告甲○○所有，故不另為沒收之諭
      知。另扣案含有第三級毒品硝甲西泮成分之粉菊色圓形錠
      劑一顆，應由查獲機關依毒品危害防制條例第十八條第一
      項規定處理，不另為沒收銷燬之諭知，均附此說明。
據上論斷，應依刑事訴訟法第二百九十九條第一項前段，毒品危
害防制條例第十條第一項、第二項、第十八條第一項前段，刑法
第十一條前段、第四十七條第一項、第五十一條第五款，判決如
主文。
本案經檢察官黃信勇到庭執行職務。
中    華    民    國    99    年    4     月    30    日
                  刑事第四庭審判長  法  官  林逸梅
                                    法  官  陳淑卿
                                    法  官  程克琳
以上正本證明與原本無異。
如不服本判決應於收受本判決後10日內向本院提出上訴書狀，並
應敘述具體理由。其未敘述上訴理由者，應於上訴期間屆滿後20
日內向本院補提理由書狀（均須按他造當事人之人數附繕本）「
切勿逕送上級法院」。
                                    書記官  康紀媛
中    華    民    國    99    年    4     月    30    日
附錄本案論罪科刑法條
毒品危害防制條例第10條：
施用第一級毒品者，處 6 月以上 5 年以下有期徒刑。
施用第二級毒品者，處 3 年以下有期徒刑。

司法院資訊處製作；財團法人民間司法改革基金會備份。
